【裁判字號】    98,上易,1020
【裁判日期】    980630
【裁判案由】    竊佔
【裁判全文】
臺灣高等法院刑事判決            98年度上易字第1020號
上  訴  人  臺灣臺北地方法院檢察署檢察官
被      告  甲○○
上列上訴人因被告竊佔案件，不服臺灣臺北地方法院97年度易字
第3788號，中華民國98年3 月27日第一審判決（起訴案號：臺灣
臺北地方法院檢察署97年度偵字第20801號） ，提起上訴，本院
判決如下：
    主  文
上訴駁回。
    理  由
一、公訴意旨略以：被告甲○○自民國93年間某日起，明知臺北
    縣新店市○○段第335 地號之土地非其所有，竟意圖為自己
    不法利益，將其所有之三輪車、資源回收物等私人物品，堆
    置於上開地號土地達18.43 平方公尺，屢經告訴人即該筆土
    地所有人乙○○要求清除均不清除，甚而排除該土地承租人
    林湧俊、趙秀姬之使用權，以此方式將該部分土地佔為己有
    ，嗣經乙○○報警處理，甲○○仍拒絕清空搬離。因認被告
    甲○○涉犯刑法第320條第2項竊佔罪嫌。
二、按犯罪事實應依證據認定之，無證據不得認定犯罪事實；又
    不能證明被告犯罪者，應諭知無罪之判決，刑事訴訟法第15
    4條第2項、第301條第1項分別定有明文。又事實之認定，應
    憑證據，如未能發現相當證據，或證據不足以證明，自不能
    以推測或擬制之方法，為裁判基礎；且認定犯罪事實所憑之
    證據，雖不以直接證據為限，間接證據亦包括在內，然而無
    論直接證據或間接證據，其為訴訟上之證明，須於通常一般
    之人均不致有所懷疑，而得確信其為真實之程度者，始得據
    為有罪之認定，倘其證明尚未達到此一程度，仍有合理之懷
    疑存在而無從使事實審法院得有罪之確信時，即應由法院為
    諭知被告無罪之判決，有最高法院40年臺上字第86號、76年
    臺上字第4986號判例可資參照。又按刑法第320條第2項竊佔
    罪之成立，以行為人意圖為自己或第三人不法之利益而竊佔
    他人之不動產為構成要件，惟所謂「竊佔行為」應指「以己
    力支配他人不動產」而言，與同條第1 項之竊盜罪，係將他
    人支配下之動產移置於自己支配下，除標的物不同外，並無
    二致（最高法院25年上字第7374號判例要旨參照）。
三、公訴意旨認被告甲○○涉有刑法第320條第2項竊佔犯行，無
    非係以告訴人乙○○指訴及證人林湧俊、趙秀姬證述被告自
    93、94年間起，即在上開土地內堆置資源回收物、三輪車、
    手推車等物品，及以種植地瓜葉等方式，而排除其使用上開
    土地之權利等情，並提出該筆土地登記謄本1紙、97年11月7
    日檢察事務官履勘現場筆錄1紙暨勘驗現場彩色照片7紙、告
    訴人提出之現場照片5 紙及臺北縣新店地政事務所97年11月
    10日北線電地測字第0970017313號函附新店市○○段335 地
    號土地複丈成果圖1 紙等資料為據。被告雖未於本院到庭應
    訊，惟據其於原審審理時之供述，雖不否認有在該筆土地上
    堆置資源回收物、三輪車及手推車等物品之事實，惟堅詞否
    認有檢察官所指之竊佔犯行，並辯稱：上開土地所有人曾答
    應讓伊堆放一點東西，伊僅堆置一點回收物品，並無妨害他
    人利用土地之權利，亦非趁人不知之際所堆置，且其堆置物
    品均可輕易移動，並無排除權利人使用之虞等語。
四、經查：
  (一)臺北縣新店市○○段第335 地號之土地屬告訴人所有，而告
    訴人於90年間，將上開土地劃分為數停車格出租予他人使用
    ，另林湧俊、趙秀姬自91、92年間起，向告訴人承租停車位
    等情，業據告訴人及證人林湧俊、趙秀姬於偵查中陳述綦詳
    ，復有上開土地登記謄本1 紙在卷可稽，堪信屬實。又證人
    即告訴人乙○○於警詢及偵查中證稱：被告自93、94年間起
    ，在上開土地內堆置垃圾、資源回收物品等語（見偵查卷第
    6至7頁、第51至52頁），復於原審陳稱：被告係回收資源物
    品堆積該處，伊有出租車位，被告堆積物品妨礙承租人無法
    停車，並有堆置角鋼等語（見原審卷第74頁），另證人林湧
    俊於偵查時證稱：伊92年8 月底搬過去，向乙○○租車位，
    搬去時被告就已經在乙○○的土地上放資源回收的物品，有
    時車子還開不出來，伊跟被告說就去賣掉，不要佔位置，伊
    從來沒有看過被告將東西清空過等語（見偵查卷第50至51頁
    ），再證人趙秀姬於偵查中證稱：伊86年底搬進去時，那時
    就有1 台三輪車，但地主（即龔思粟）要租人時，被告就開
    始堆放資源回收物，被告住處後面有開個門，被告有時還會
    將其貨車推到馬路上去等語（見偵查卷第51頁），固可證明
    被告曾於上開土地堆放資源回收物品及停放三輪車等事實。
  (二)然告訴人乙○○於原審另稱：被告係回收一些資源物品拿去
    賣，再有新的進來，堆置角鋼之處在上開土地停車格旁邊，
    不知有無固定，沒有注意有無釘起來，且已拿走等語（見原
    審卷第74頁至第74頁背面），證人林湧俊於偵查時亦證稱：
    被告堆置該資源回收物品，有時1星期清1次等語（見偵查卷
    第51頁），參諸告訴人乙○○於偵查中所提出之現場照片 5
    紙，僅見空地邊緣地面上堆放許多雜物、紙箱及袋裝物品，
    應認被告辯稱其所堆置係資源回收物品，並非定著於該筆土
    地之上等語，並非無據。且其堆置位置緊貼該土地邊緣，亦
    難認已達妨害林湧俊、趙秀姬向告訴人承租停車位使用之程
    度。是以，被告堆置該等物品，有無以己力支配他人不動產
    ，而具有排他性，尚非無疑。再者，檢察官於偵查中曾指揮
    檢察事務官前往現場勘驗，當時被告已將部分堆置物品清除
    ，依其現狀，其所堆置之物品，無非係資源回收物、手推車
    等物品，既非固定於土地之上，移除亦無困難，且未達到阻
    擋該處出入通道及妨害該土地所有人、承租人使用權利等情
    ，有檢察事務官97年11月7日履勘現場筆錄1紙暨勘驗現場彩
    色照片7紙及新店地政事務所土地複丈成果圖1紙附卷可稽，
    亦難據此認定被告業已排除告訴人之占有而將該土地置於己
    力支配之下。
  (三)至檢察官所舉臺灣高等法院臺中分院86年度上易字第418 號
    、本院97年度上易字第1591號及97年度上易字第3107號等判
    決所持見解，僅係各該法院針對個案所表示之意見，並無拘
    束本院之效力。且細繹各該判決事實，或係行為人長期擺設
    檳榔攤佔地營業，或係行為人於他人所有土地上搭建鐵製平
    台完全阻斷他人通行使用，或係將所有私人物品如衣櫥、鞋
    櫃放置於公寓樓梯口之公共空間，並住宿於該處，既與本件
    基礎事實不同，尚不得比附援引。
  (四)綜上所述，被告對於上開土地，雖有堆置資源回收物或三輪
    車、手拖車之情形，然該等物品既未定著於土地，且非難以
    移除，對於土地所有人或承租人而言，雖可能造成土地利用
    上不便，但並未達於以己力支配該土地（即排他性）之程度
    ，與刑法竊佔罪之構成要件尚屬有間，要難逕以該罪論處。
五、從而，原審以檢察官所舉之證據，尚不足以證明被告有竊佔
    犯行，而為被告無罪之判決，經核其認事用法及證據之取捨
    ，並無違誤。檢察官上訴意旨，仍執陳詞認被告應成立犯罪
    ，指摘原判決不當，然依檢察官之舉證，尚不足以證明被告
    有竊佔之犯行，檢察官既未能為被告有罪之積極證明，無從
    說服本院形成有罪之心證，應認本件上訴為無理由，應予駁
    回。
六、被告經合法傳喚，無正當理由不到庭，爰不待其陳述逕行判
    決。
據上論結，應依刑事訴訟法第368條、第371條，判決如主文。
本案經檢察官王金聰到庭執行職務。
中    華    民    國    98    年    6     月    30    日
                  刑事第二十庭審判長法  官  楊貴雄
                                    法  官  鄧振球
                                    法  官  高愈杰
以上正本證明與原本無異。
不得上訴。
                                    書記官  郭彥琪
中    華    民    國    98    年    6     月    30    日


司法院資訊處製作；財團法人民間司法改革基金會備份。
